臺灣高雄地方法院刑事判決　　　　　　　　94年度易字第86號
公　訴　人　臺灣高雄地方法院檢察署檢察官
被　　　告　丙○○
選任辯護人　劉啟輝律師
上列被告因公共危險案件，經檢察官提起公訴（93年度偵字第24
949 號），本院判決如下：
    主  文
丙○○失火燒燬彈簧床墊，致生公共危險，處拘役參拾日，如易
科罰金，以參佰元折算壹日。
    事  實
一、丙○○與丁○○係男女朋友，租屋同住於高雄縣鳳山市○○
    路128 號9 樓12室，其二人於民國93年7 月24日下午5 時許
    ，因細故發生口角，丙○○即以房間內之精油潑灑自己之身
    體衣服上，佯裝要自焚，丙○○應注意精油係屬揮發性、易
    燃之液體，平時即應遠離火氣，而依當時情形並無不能注意
    之情事，丙○○竟疏未注意，嗣因抽煙而點燃打火機，致火
    氣引燃精油，並延燒至其身體及房間內之彈簧床墊，丁○○
    在旁閃避不及亦遭波及腳部（過失傷害部分，未據告訴），
    幸經丁○○及時將火勢撲滅，而僅燒燬毀彈簧床墊，房屋之
    整體結構及其他處所尚屬完好，未生燒燬房屋或喪失其效用
    之結果。
二、案經高雄縣警察局鳳山分局報請臺灣高雄地方法院檢察署檢
    察官偵查起訴。
    理  由
一、訊據被告丙○○固坦承有於上揭時、地，因與丁○○細故發
    生口角，即以房間內之精油潑灑自己之身體衣服上，佯裝要
    自焚，嗣因抽煙點燃打火機，致火氣引燃精油，並延燒致其
    身體及房間內之彈簧床墊，而燒燬彈簧墊之事實，惟矢口否
    認有何失火之犯行，辯稱：我沒有想到如果點煙的話就會燒
    起來，也沒有想到會燒到床鋪，因為點火後突然燒起來，我
    自己都嚇一跳云云。然查：
  (一)被告於本院審理時供承：因我很生氣，就拿香精油往自己身
    上潑，我蹲在床的對面抽香煙，床單是長的垂到下面，點火
    後是先燒到自己後，才延伸到床單，因為我靠著床單等語（
    見本院卷第70頁），且被告所潑灑在自己身體衣服上者係屬
    揮發性、易燃之精油液體，則被告在身體衣服上沾有精油之
    情況下，仍在距離床鋪不遠之處點火抽煙，身體上之衣服自
    可能因而引燃起火，並延燒至距離不遠處之床鋪，是被告上
    開所辯，應為卸責之詞，不足採信。
  (二)又本件火災經高雄縣政府消防局火場鑑識人員至火災現場勘
    查鑑定結果，認為：(1)現場僅彈簧床東南角受火燒毀，其餘
    地方並未受火勢波及，故研判彈簧床東南角為最先起火處；
    (2)經勘查起火處附近並無擺放自燃性物品，研判因物品自燃
    而引起火災之可能性無；(3)經勘查起火處為臥房，並無擺設
    神龕及爐具，且起火處附近經挖掘清理後並未發現煙灰缸及
    使用蚊香之情形，故研判由遺留火種引起火災之可能性較小
    、應可排除；(4)經勘查起火處附近並無任何電源線經過，且
    據搶救分隊表示到達現場時臥室內電氣用品當時還保持正常
    使用中，研判電氣因素引起火災之可能性較小、應可排除；
    (5)據搶救單位鳳山消防分隊表示，到達現場時關係人一直強
    調起火原因係電線短路所引起，經調查人員現場勘查起火處
    附近並無任何電源線經過，且本案火災燃燒輕微，卻造成住
    戶丙○○及其男友受火燒傷送醫治療，若是由電線短路引起
    火災，其初期火災火勢不大，應當可立即撲滅而不致造成燒
    傷之情形，因此研判關係人所言不實，應有誤導偵查方向之
    嫌，再依據當日大樓警衛施瑞展筆錄所述，起火之臥室係出
    租套房，平日常看到承租人及其男友出入，承租人生活複雜
    ，左右鄰居經常聽到吵鬧及敲門聲，火災當日亦有看到承租
    人男友至現場，附近鄰居當日亦有聽到爭吵聲，再經調查人
    員現場勘查，現場物品凌亂，電腦也有被打破之情形，顯見
    火災發生前現場有發生爭吵，經調查人員於起火處採集證物
    進行鑑定分析後，證物中雖未發現促燃劑成分，研判應以明
    火點燃床單而引起火災，故綜合研判本案起火原因應以人為
    縱火而引起火災之可能性最大，有93年9 月16日檔案編號R0
    4G24RI火災原因調查報告書1 份在卷可稽（見警卷第33頁，
    就此書面傳聞證據之證據能力，被告及辯護人於本院言詞辯
    論終結前，均未爭執或聲明異議，該文書雖屬傳聞證據，惟
    依刑事訴訟法第159 之5 條第2 項、第1 項之規定，亦得為
    證據）。是本件起火原因排除物品自燃、遺留火種、電氣因
    素等原因，而以人為明火點燃床單而引起火災之縱火為可能
    。
  (三)本件起火原因雖經高雄縣政府消防局鑑定為人為明火點燃床
    單而引起火災之縱火可能性最大，然證人即本件鑑識人員乙
    ○○於本院審理時證稱：到達現場時關係人已不在現場，所
    以也有可能被告衣服衣物上有促燃劑成分等語（見本院卷第
    57頁），且觀之被告因本件火災受有臉頰、前胸、左掌、雙
    側大腿、右手及右足燒燙傷之傷害，有國軍高雄總醫院被告
    急診之病歷表1 份在卷可參（見警卷13頁，就此書面傳聞證
    據之證據能力，被告及辯護人於本院言詞辯論終結前，均未
    爭執或聲明異議，該文書雖屬傳聞證據，惟依刑事訴訟法第
    159 之5 條第2 項、第1 項之規定，亦得為證據），而火災
    現場僅彈簧床東南角受火燒毀，其餘地方並未受火勢波及，
    衡情被告如係故意縱火，應不致在自己之臥室處放火，置自
    己於逃生不及之危險。再佐以被告自警詢、偵查中、本院審
    理時始終堅決否認故意放火及現場僅彈簧床東南角受火燒毀
    ，被告卻受有上開大範圍之燒燙傷等情以觀，顯見本件起火
    原因應係被告精油潑灑在自己之身體衣服上，嗣因抽煙而點
    燃打火機，致火氣引燃精油，而延燒至其身體及房間內之彈
    簧床墊，始符合情理與事實。
  (四)本件火災僅彈簧床東南角受火燒毀，其餘地方並未受火勢波
    及，亦未損及房屋主體結構或牆壁、屋頂等部分，顯未達燒
    燬住宅或喪失效用之程度，有上開火災現場勘查紀錄及現場
    照片在卷足參，並為被告所供明。則被告既已將精油潑灑在
    自己之身體衣服上，即應注意精油係屬揮發性、易燃之液體
    ，平時即應遠離火氣，否則極容易引起燃燒，且依其經驗能
    力，並無不能注意之情事，竟疏於注意因抽煙而點燃打火機
    ，致火氣引燃精油，並延燒致其身體及房間內之彈簧床墊，
    其對本件火災之發生，應負過失之責，無可置疑。又上開火
    災地點高雄縣鳳山市○○路128 號9 樓12室乃現供被告及證
    人丁○○居住使用之出租套房，且隔鄰均屬一般住宅，本次
    火災雖未燒燬房屋住宅，但如未及時撲救，顯可能波及鄰近
    房屋，已足生公共危險，至為顯然。本件事證已臻明確，被
    告犯行堪以認定。
二、核被告所為，係犯刑法第175 條第3 項之失火燒毀住宅等以
    外之物罪。公訴人認被告係犯刑法第173 條第2 項之失火燒
    燬現供人使用之住宅罪，惟被告所燒燬之物僅為房屋內之物
    品，尚未生住宅燒燬或喪失效用之結果，已如前述，故起訴
    法條尚有未洽，惟因起訴基本社會事實並無不同，是本院自
    得予以審判，並依法變更起訴法條。爰審酌被告不知謹慎行
    事，竟因疏於注意而釀成火災，致生公共危險，惡性非輕，
    惟念其犯後坦承部分犯行，且本件所生損害尚輕，並未造成
    重大災害等一切情狀，量處如主文所示之刑，並諭知易科罰
    金之折算標準，以資懲儆。
據上論斷，應依刑事訴訟法第299 條第1 項前段、第300 條，刑
法第175 條第3 項、第41條第1 項前段，罰金罰緩提高標準條例
第1條前段、第2條，判決如主文。
本案經檢察官甲○○到庭執行職務。
中　　華　　民　　國　　94　　年　　5 　　月　　5 　　日
                  刑事第一庭    審判長法  官  裕斗
                                      法  官  方百正
                                      法  官  廖純卿
以上正本證明與原本無異。
如不服本判決，應於收受送達後10日內向本院提出上訴書狀。
中　　華　　民　　國　　94　　年　　5 　　月　　9 　　日
 　　　　　　　　　　　　　　　       書記官  劉企萍
附錄本判決論罪科刑法條全文：
刑法第175條第3項
失火燒燬前二條以外之物，致生公共危險者，處拘役或3 百元以
下罰金。
